臺灣板橋地方法院民事裁定　　　　　 100年度消債抗字第46號
抗　告　人　田梅英
上列抗告人因消費者債務清理事件聲請更生，對於中華民國100
年4 月21日本院100 年度消債更字第60號裁定提起抗告，本院裁
定如下：
    主  文
抗告駁回。
抗告程序費用新台幣壹仟元由抗告人負擔。
    理  由
一、抗告意旨略以：
（一）抗告人聲請本件更生並非針對原已協商成立，經法院認可
      之更生程序（臺北地院99年消債核1568號）再為重新聲請
      ，而係因其在民國97年間擔保其配偶張文明之房屋貸款，
      所延伸之債務新臺幣（下同）127 萬3202元，致遭法院每
      月扣繳1 萬0800元，期間抗告人雖曾向張文明之債權人永
      豐商業銀行申請協商，但永豐銀行表示希望伊每月繳款70
      00元，因雙方未能達成協議，而遭聲請強制扣薪3 分之1
      ，抗告人已因而生活無法負擔，故請求法院審酌其困境，
      能將前開扣款連同配偶張文明部分，降低為每月共扣款50
      00元（即抗告人2500元、張文明2500元），該2000元之差
      額對抗告人甚為重要，請求法院參酌抗告人實際生活狀況
      給予諒解，抗告人也一再強調誠信，非毀諾來聲請更生，
      請鈞院瞭解實情：
   1、薪資部分：經抗告人向天主教耶穌會會計詢問，抗告人每
      月薪資為3 萬2500元，但每年2 至3 月會發放年終獎金4
      至5 萬元，故97年度之報稅所得總為43萬8927元（即390,
      000 ＋48,927），98年度之報稅所得總額則為43萬8752元
      （即390,000 ＋48,752），抗告人於原審所陳薪資與國稅
      局綜合所得稅資料清單數據有所出入，絕非故意隱瞞，懇
      請諒解。
   2、配偶張文明未工作之原因：84年張文明投資失利後，抗告
      人即前往新竹尖石娘家從事農業耕種，但因所學非此，多
      次失敗，乃於抗告人娘家土地上建一石泥屋任打零工，張
      文明也因與友人合夥土地開發延生土地糾紛，遭臺灣高等
      法院判刑3 月，此後張文明雖多次前往謀職，但均因有前
      科而無法正常工作，故非其不願工作，請求法院諒解。抗
      告人每月薪水所得有限，自從99年開始履行協商條件後，
      每月就無法再支付張文明每月5000元之生活費，故其薪資
      實際所得扣除繳款與生活費後，實無法再為其他支出。
   3、支付賴徐秀菊每月5000元：94年張文明因投資需要款項而
      向其借款50萬元，約定利息每月5000元，又由於該債權人
      依賴此利息生活，故雖為沉重之負擔，但為信用每月即支
      付該費用。其已與賴徐秀菊取得諒解，如經法院裁定開始
      更生，可先繳交永豐銀行債款，先解決困境（命暫停付利
      息）。
   4、抗告人就收入扣除已呈報每月必要費用，如能再永豐銀行
      每月扣款改為5000元，即可應付每月之支出，其會遵守承
      諾，絕不毀諾。
（二）為此，請求鈞院能明白其處境，伊目前仍在天主教耶穌會
      工作，照顧仁慈年邁之神父，目前應仍可繼續服務10年，
      期能逐月還款在10年內還清，請求廢棄原裁定，重為准予
      更生之裁定等語。
二、按債務人與金融機構協商成立者，不得聲請更生或清算，但
    因不可歸責於己之事由，致履行顯有重大困難者，不在此限
    ，消費者債務清理條例第151 條第5 項定有明文。而所謂「
    不可歸責於己之事由」，係指出於非己身所能控制之自然力
    或其他人為事由，具有猝然性而不能預知，非人力所能參與
    或所能阻止，而陷於不能履行承諾償還自己之債務者而言，
    例如：債務人於履行清償期間遭逢重大意外災害，如車禍、
    火災、或罹患重大不治之惡疾而喪失工作能力；債務人負擔
    家計生活之職業工作，突然非自願性失業，而可預見的、持
    續性的無法就業謀生；因遭逢不可抗力之天然災害，如地震
    、颱風、水災而因其損害甚鉅致無力清償等，茍債務人無法
    履行債務之情形，係肇因於操作高獲利資金槓桿或投資高風
    險金融商品等失利，致財產減少而無法履行時，雖結果之發
    生亦非其所預期，但仍非不可歸責於己事由。又聲請更生或
    清算不合程式或不備其他要件者，法院應以裁定駁回之，但
    其情形可以補正者，法院應定期間先命補正，亦為消費者債
    務清理條例第8 條所明定。
三、經查：
（一）抗告人因積欠金融機構債務，曾依照消費者債務清理條例
      第151 條第1 項規定，向最大債權金融機構萬泰銀行請求
      共同協商債務清償方案，並於99年1 月25日與各債權銀行
      成立協商，約定自99年2 月10日起，每月還款6476元，分
      180 期，年利率8.00% ，依各債權金融比例清償債務，至
      全部債務清償為止，復經臺灣臺北地方法院99年度消債核
      字第1568號裁定認可在案，此有前置協商機制協議書、前
      開裁定影本（見原審卷第21至23頁）等件在卷可稽，此節
      復為抗告人所不爭執，堪信為真正，是抗告人既經前置協
      商成立，復具狀聲請更生，自須備「不可歸責於己之事由
      ，致履行顯有重大困難者」之要件，方為適法。
（二）抗告人以其擔任配偶張文明房屋貸款之擔保人，遭永豐商
      業銀行聲請扣薪3 分之1 ，生活無法負擔，期連同配偶張
      文明部分降低每月還款金額，爰聲請更生云云，然查：抗
      告人遭永豐商業銀行聲請強制扣薪3 分之1 乙節，固有臺
      灣臺北地方法院執行命令可證（見原審卷第24至25頁），
      惟參其開始執行之日期為97年7 月25日，係屬抗告人與最
      大債權人成立協商之際，業已現實存在之事實，協商時抗
      告人自已將之列入可否達成協商之評估範圍，於客觀事實
      並無顯著變動下，難認伊有不能履行協商方案之重大情事
      ，況自協商成立至100 年4 月13日止，抗告人均能正常繳
      款，有本院向萬泰銀行查詢之公務電話紀錄表（見本原審
      卷第106 頁）可稽，益證其清償能力，而不備前開所述不
      可歸責於己事由之情節，本件抗告人再具狀聲請更生，洵
      非可採。再抗告人稱因配偶投資需要，曾向同事賴除秀菊
      借款50萬元，並每月償還利息5000元云云，然綜覽聲請卷
      宗，除有乙紙由抗告人支付賴徐秀菊之匯款執據（見原審
      卷第50頁）外，並無其他可證賴徐秀菊借款予抗告人之相
      關文件，又縱其所述情節為真，該借貸事件亦發生在伊與
      萬泰銀行成立協商之前，而其既同意在該條件存在下與債
      權銀行達成協商，事後自不得再以此為由予以爭執，職是
      ，抗告人之主張自無理由。
（三）此外，抗告人任職於財團法人天主教耶穌會，近兩年報稅
      所得為43萬8927元（97年）、43萬8752元（98年），平均
      每月所得分別為3 萬6577元及3 萬6562元，有其勞工保險
      人被保險人投保資料表、財政部臺灣省北區國稅局各類所
      得資料清單等（見原審卷第73至74頁、67至68頁）在卷可
      稽，是抗告人平均每月有約3 萬6000元之收入，扣除其與
      萬泰商業銀行達成之每月還款金額6476元後，抗告人每月
      仍可餘2 萬9524元供維持生活所需，果如所稱「配偶張文
      明無法正常工作，仰賴其支出生活費用」情節為真，則依
      內政部所公佈之新北市每人每月最低生活消費1 萬0792元
      計算，抗告人與其配偶張文明之生活開銷，不過2 萬1584
      元（計算式：10,792×2 ＝21,584），抗告人每月仍可剩
      餘7940元，其與債權銀行之協商方案應仍在其可負擔之範
      圍之內，而無不能履行之情形。至屬於其配偶張文明之債
      務，應由張文明依循本條例進行更生或清算程序，另覓解
      決途徑，非由抗告人於本件中獨自承擔，附此說明。
（四）綜上所述，本件抗告人並不具備「不可歸責於己之事由，
      致履行顯有重大困難」之要件，則依上開說明，原審認定
      抗告人之主張，為無理由，不應准許更生聲請之裁定，並
      無違誤。抗告意旨指摘原裁定不當，求予廢棄另為裁定，
      為無理由，應予駁回。
四、據上論結，本件抗告為無理由，爰依消費者債務清理條例第
    11條第2 項、第15條、民事訴訟法第495 條之1 第1 項、第
    449 條第1 項、第95條、第78條，裁定如主文。
中    華    民    國    100   年    5     月    18    日
                  民事第三庭  審判長法  官  陳財旺
                                    法  官  陳映如
                                    法  官  林錫凱
以上正本證明與原本無異。
本裁定除有涉及法律見解具有原則上之重要性者外，不得再為抗
告。
中    華    民    國    100   年    5     月    18    日
                                    書記官  羅麗娟